臺北高等行政法院裁定　　　　　　　　　　　　　　九十一年度訴字第二二六○號
　　原　　　告　甲○○
　　送達代收人　乙○○
　　被　　　告　財政部台北市國稅局
　　代　表　人　張盛和（局長）
右當事人間因綜合所得稅事件，原告不服財政部中華民國九十一年五月七日台財訴字
第○九一○○○二三○二號訴願再審決定，提起行政訴訟，本院裁定如左：
    主  文
原告之訴駁回。
訴訟費用由原告負擔。
    理  由
一、按「原告之訴，有左列各款情形之一者，行政法院應以裁定駁回之。．．．十、
    起訴不合程式或不備其他要件者。」行政訴訟法第一百零七條第一項第十款定有
    明文。
二、本案原告提起行政爭訟之事實經過：
  Ａ、原告於民國（下同）八十一年度綜合所得稅結算申報，經被告查核原告漏報其
      配偶鄭毅宏取自群暉興業股份有限公司（下稱群暉公司）之營利所得計新台幣
      （下同）二六、四○○、○○○元，乃據以變更核定原告八十一年度綜合所得
      總額為三三、二九五、九六○元，淨額為三二、六九一、四六○元，予以發單
      補徵所得稅一○、五六○、○○○元，並就所漏營利所得部分，處罰鍰五、二
      七四、七○○元。
  Ｂ、原告不服上開本稅部分之核定處分，而申請復查（課處罰鍰處分部分則因原告
      未申請復查而告確定），被告則於八十七年四月十五日作成財北國稅法字第
      八七○一四二八○號復查決定，駁回原告之復查申請。原告對此又提起訴願（
      從原告之訴願書中之「事實欄」記載，似乎對罰鍰部分亦表不服，不過因為其
      理由欄記載不明，加上此部分原本即未經復查程序，因此訴願機關也只就本稅
      部分進行審查），而經財政部於八十七年十月二十一日作成台財訴第0000
      00000號訴願決定，駁回原告之訴願。原告對此未提再訴願，原本稅部分
      核課處分（含復查決定）亦隨之確定。
  Ｃ、嗣後原告於九十年六月一日，檢附同為群暉公司股東周永銘八十一年度綜合所
      得稅申報案、業經最高行政法院九十年四月二十七日九十年度判字第六六六號
      判決撤銷罰鍰部分之判決書影本，主張撤銷前揭罰鍰處分，而向財政部申請訴
      願再審，案經該部以九十一年五月七日台財訴字第○九一○○○二三○二號訴
      願再審決定：「再審不受理。」。原告對上開再訴願再審決定猶未甘服，遂向
      本院提起行政訴訟。
  Ｄ、以上事實有原告提出之相關處分書、復查決定書、訴願決定書、再訴願決定書
      ，及再訴願再審決定書可資證明。
三、在上開事實基礎下，原告訴之聲明如下：
  Ａ、撤銷訴願再審決定。
  Ｂ、撤銷原訴願決定。
  Ｃ、撤銷原處分（包含復查決定）。
四、經查：
  Ａ、有關原告請求「撤銷訴願再審決定」部分：
    １、按訴願法上之再審，係八十九年七月一日起施行之訴願法所增訂之新制。新
        訴願法雖創設再審之制度，但其相關規定僅有第九十七條條文而已。茲參諸
        該條之立法理由：「按訴願決定確定後，如發現有類似民事訴訟法第四百九
        十六條第一項及（修正前）行政訴訟法第二十八條所定再審事由時，宜允訴
        願人或其他利害關係人聲請再審以資救濟，爰參照民事訴訟法第四百九十六
        條、（修正前）行政訴訟法第二十八條及第二十九條規定，增列訴願決定之
        再審制度」，可知訴願法上之再審制度雖係參照民事訴訟法及行政訴訟法上
        之再審制度而設，然其究非針對確定之行政法院判決提起再審，而係對於確
        定之訴願決定申請再審。且受理訴願再審之機關，依新訴願法第九十七條規
        定而作成之再審決定，與通常之訴願決定，在程序標的及聲請原因上，仍有
        所不同，尚不得謂再審決定即屬行政訴訟法第四條所稱之訴願決定而得藉此
        提起撤銷訴訟（行政訴訟法第四條所謂之訴願決定，係指「人民因中央或地
        方機關之違法行政處分，認為損害其權利或法律上之利益，經依訴願法提起
        訴願」之訴願決定，而非指「對於確定訴願決定，申請再審」之再審決定）
        。
    ２、又訴願再審決定依新訴願法或行政訴訟法並無救濟程序之規定，因此新訴願
        法上之再審，既係在通常救濟程序之外所提供之非常救濟程序，乃以已確定
        且不得再提起行政訴訟之訴願決定為標的，有別於通常之訴願決定，自不宜
        再成為行政訴訟之標的而允准其對之提起行政訴訟（九十一年度各級行政法
        院行政訴訟法律座談會研討結果參照），是原告猶對該再訴願再審決定提起
        本件行政訴訟，顯非合法，應予駁回。
  Ｂ、有關原告請求「撤銷原訴願決定」部分：
    １、首先必須指明，原訴願決定僅對補稅核定處分為審查，不及於罰鍰部分。
    ２、而該訴願決定於八十七年間作成後，原告未再向行政院提起再訴願續行爭執
        ，是以該補稅處分即因「法定救濟期間經過」而發生形式確定力，原告即不
        得對再該處分有所爭執，故原告於本件訴訟請求撤銷該補稅處分，亦屬程序
        違法而該當行政訴訟法第一百零七條第一項第十款「起訴不備其他要件」之
        規定，應予駁回。
  Ｃ、有關原告請求「撤銷原處分（包括復查決定）」部分：
    １、原處分關於補稅部分，依前所述，已因訴願駁回而告確定，原告無權再行爭
        執。
    ２、原處分關於課罰部分，則依行政訴訟法第四條第一項之規定，提起撤銷訴訟
        ，須以經過訴願為其前提，本件此部分規制性決定，原告未循復查、訴願及
        行政訴訟等救濟途徑表示不服，而逕行起訴請求撤銷，並不符合撤銷訴訟之
        程序要件，至非法之所許，何況該裁罰因未經行政爭訟而生形式上之羈束力
        。從而原告於本件訴訟中請求撤銷該罰鍰之核定處分，亦屬程序違法，同樣
        該當於行政訴訟法第一百零七條第一項第十款「起訴不備其他要件」之規定
        ，應予駁回。
據上論結，原告之訴為不合法，爰依行政訴訟法第一百零七條第一項第十款、第一百
零四條、民事訴訟法第九十五條、第七十八條，裁定如主文。
中　　　華　　　民　　　國　　九十一　　年　　 十一 　　月　　二十五　　日
                                  臺北高等行政法院  第五庭
                                            審判長  法  官　張瓊文
      　　　　　　　　　　　　　　　　　　　　      法　官　黃清光
      　　　　　　　　　　　　　　　　　　　　      法　官　帥嘉寶
右為正本係照原本作成。
如不服本裁定，應於送達後十日內向本院提出抗告狀（須按他造人數附繕本）。
中　　　華　　　民　　　國　　九十一　　年　　 十一 　　月　　二十五　　日
                                                    書記官  林麗美
